【裁判字號】    96,抗,60
【裁判日期】    970407
【裁判案由】    提存異議
【裁判全文】
臺灣嘉義地方法院民事裁定  96年度抗字第60號
抗  告  人  戊○○
            丙○○
            丁  ○
            甲○○
            乙○○
上列抗告人因提存異議事件，抗告人對本院民國96年12月27日所
為裁定，提起抗告，本院裁定如下：
    主  文
原裁定撤銷。
    理  由
一、按關係人對於提存所之處分，得於處分通知書送達關係人翌
    日起10日之不變期間內，提出異議。提存所認異議無理由時
    ，應於10日內添具意見書，送請法院裁定之；法院認異議為
    有理由時，應以裁定命提存所為適當之處分，認異議為無理
    由時，應駁回之。對於法院之裁定，得為抗告。但不得再抗
    告；抗告，除本法有規定外，準用民事訴訟法第四編抗告程
    序之規定。提存法第24條、第25條第1項、第3項、第26條，
    分別定有明文。又提起抗告，除別有規定外，應向為裁定之
    原法院或原審判長所屬法院提出抗告狀為之；抗告，除別有
    規定外，由直接上級法院裁定；原法院或審判長認抗告為有
    理由者，應撤銷或變更原裁定，民事訴訟法第486條第1項、
    第488條、第490條第1項，亦規定甚明。
二、抗告意旨略以：抗告人戊○○並非鈞院75年度存字第753號
    提存事件之受取權人，受取權人為其先父鄧水龍，故抗告人
    戊○○應係受取權人之繼受人。抗告人戊○○既係該提存事
    件利害關係人而非當事人，自無從收受送達處分通知書，如
    提出異議之法定期間自處分通知書送達當事人之翌日起算，
    無法自利害關係人知悉之日起算，則對利害關係人保護不周
    。提存人嘉義縣政府既為抗告人戊○○之利益提出取回提存
    物之聲請，其聲請遭駁回時，法院並未通知利害關係人，利
    害關係人聲明異議期間無從計算，提存人嘉義縣政府復怠於
    通知利害關係人，使利害關係人無從救濟，故利害關係人聲
    明異議之期間，應自利害關係人知悉時起算。抗告人聲明異
    議狀對於民國96年9月10日96年取字第1564號函覆提存人嘉
    義縣政府援引民法第330條，因適用法規顯有錯誤而請求准
    予更正，惟鈞院逕以聲明異議逾期而予駁回，對於抗告人所
    指摘者置而不論，而抗告法院亦認本件駁回提存人嘉義縣政
    府聲請之理由應為提存法第15條第2項之規定，而非民法第
    330條，卻不准抗告人聲明異議請求更正適用之法條，其裁
    定內容及理由相矛盾，顯有違誤。抗告法院及原審法院未以
    抗告人戊○○即利害關係人知悉處分通知書時計算聲明異議
    之法定期間，且未究明抗告人戊○○聲明異議之內容係指摘
    法律適用錯誤問題，率爾駁回異議及抗告，有未盡調查能事
    之違法等語。
三、經查，本件96年度取字第1564號取回提存物事件係由提存人
    嘉義縣政府聲請，本院提存所不予准許之處分通知書則於96
    年9月12日送達嘉義縣政府，有送達證書附於前開取回提存
    物卷宗可按。經抗告人聲明異議後，本院提存所認聲明異議
    無理由，乃以96年10月8日96年取字第1564號添具意見書，
    送請本院裁定之，經本院以96年度聲字第577號裁定駁回戊
    ○○之異議等情，業經本院調閱前開取回提存物卷宗核閱無
    訛，並有本院提存所前開意見書及提存異議卷宗可稽。然對
    於本院96年度聲字第577號提存異議事件之裁定，抗告人戊
    ○○先具狀提起抗告，嗣抗告人丙○○、丁○、甲○○及
    乙○○再具狀提出抗告理由狀，並經本院96年度抗字第60號
    受理在案，並駁回抗告人之抗告等情，亦有抗告狀、抗告理
    由狀及本院96年度抗字第60號裁定可參。惟查，抗告人既係
    對本院96年度聲字第577號提存異議事件之裁定提起抗告，
    依提存法第26條準用民事訴訟法第486條第1項規定，應由直
    接上級法院裁定。是本院對前開抗告事件應無管轄權，本院
    對前開抗告事件所為之裁定，即有未合，從而，本件抗告為
    有理由，爰裁定如主文。
四、依民事訴訟法第490條第1項，裁定如主文。
中    華    民    國    97    年    4    月      7    日
                  民二庭審判長法  官  黃茂宏
                              法  官  黃明展
                              法  官  林中如
以上正本係照原本作成
如對本裁定抗告須於裁定送達後10日內向本院提出抗告狀
中    華    民    國    97    年    4    月      7    日
                              書記官  林柑杏


司法院資訊處製作；財團法人民間司法改革基金會備份。
